【裁判字號】    95,財管,66
【裁判日期】    951114
【裁判案由】    指定遺產管理人
【裁判全文】
臺灣臺南地方法院家事裁定              95年度財管字第66號
聲  請  人  復華商業銀行股份有限公司
法定代理人  丙○○
代  理  人  乙○○
前聲請人聲請選任被繼承人甲○○之遺產管理人事件，本院裁定
如下：
    主      文
選任財政部國有財產局台灣南區辦事處台南分處為被繼承人甲○
○之遺產管理人。
程序費用由被繼承人甲○○之遺產負擔。
    理      由
一、按繼承開始時，繼承人之有無不明者，由親屬會議於一個月
    內選定遺產管理人，並將繼承開始及選定遺產管理人之事由
    ，向法院報明；無親屬會議或親屬會議未於前條所定期限內
    選定遺產管理人者，利害關係人或檢察官，得聲請法院選任
    遺產管理人，並由法院依前項規定為公示催告；公示催告期
    限屆滿，無繼承人承認繼承時，其遺產於清償債權，並交付
    遺贈物後，如有剩餘，歸屬國庫；非公用國有財產以財政部
    國有財產局為管理機關， 民法第1177條、第1178條第2項、
    第1185條、國有財產法第12條分別定有明文
二、聲請意旨略以：被繼承人甲○○（男，民國○○年○○月○○日生
    ，身份證統一編號：Ｚ000000000號， 民國95年2月21日死亡
    ，生前最後處所：台南市○區○○路160巷39號） 於民國92
    年7月9日以其不動產向原債權人保證責任台南市第七信用合
    作社 （聲請人於94年6月17日24時為基準日概括承受台南市
    第七信用合作社資產與負債）為借款擔保，設定最高限額新
    台幣（下同）壹佰貳拾萬元之抵押權，業已辦抵押權設定登
    記， 被繼承人甲○○於92年7月11日向原債權人保證責任台
    南市第七信用合作社借款壹佰萬元， 約定借款期間自92年7
    月11日起至107年7月11日止， 利息按年息百分之3.1按月計
    付，逾期償付本息時，自逾期日起6個月以內， 按上開利率
    佰分之10，超過6個月者， 按上開利率百分之20加計違約金
    ，借款期限為15年， 惟被繼承人僅繳款至94年1月10日止及
    攤還部分本金捌萬零肆佰肆拾貳元後未再償還本息，尚欠本
    金玖拾壹萬玖仟伍佰伍拾捌元整，經聲請人向本院聲請核發
    支付命令並已取得 本院94年促字第11124號支付命令確定執
    行名義，又上開押品於本院94年執正字第3673號強制執行事
    件中已拍定並已分配，尚有餘款可分配給被繼承人之原繼承
    人，惟被繼承人之原繼承人均拋棄繼承，爰依法聲請本院選
    任財政部國有財產局台灣南區辦事處台南分處為被繼承人甲
    ○○之遺產管理人等語。
三、聲請人主張之上開事實， 業據提出本院94年促字第11124號
    支付命令執定執行名義影本1份、 本院94年執正字第3673號
    函影本1份、 本院95年度繼字第407號拋棄繼承通知函影本1
    份、抵押權設定契約書影本1份、他項權利證明書影本1份、
    金管銀（六）字第0946000187號函影本1份、繼承系統表1紙
    、戶籍謄本5份為證，經本院依職權調取本院95年度繼字第4
    07號卷宗審閱屬實，聲請人主張堪信為真實；復查被繼承人
    甲○○之繼承人均已聲明拋棄繼承權，又未準用民法第1177
    條規定選定遺產管理人，而聲請人為被繼承人之債權人，故
    聲請人以利害關係人聲請選任被繼承人之遺產管理人，核與
    上開規定並無不合，應予准許。
四、查被繼承人甲○○並無任何繼承人，且未準用民法第1177條
    之規定選定遺產管理人，則被繼承人甲○○之遺產，將於清
    償債權，交付遺贈物後，歸屬國庫，即無人繼承之遺產若有
    賸餘，終歸國家所取得，則職司國有財產管理之有關機關自
    係最為適合擔任遺產管理之人，況上開機關就遺產管理之有
    關法律程序亦相當熟悉，是聲請人本於利害關係人身分聲請
    選任財政部國有財產局台灣南區辦事處或其他適當之人為被
    繼承人甲○○之遺產管理人，為使被繼承人甲○○遺產之處
    置順利進行，本院認選任財政部國有財產局台灣南區辦事處
    台南分處為被繼承人甲○○之遺產管理人為適當。
五、依非訟事件法第21條第2項、 民事訴訟法第78條，裁定如主
    文。
中    華    民    國    95    年    11    月    14    日
                      家事法庭    法  官  王 獻 楠
上為正本係照原本作成。
如不服本裁定，應於裁定送達後10日內向本院提出抗告狀（附具
繕本），並應繳納抗告費新台幣1000元。
中    華    民    國    95    年    11    月    14    日
                                  書記官  蘇 玲 錦


司法院資訊處製作；財團法人民間司法改革基金會備份。
